【裁判字號】    99,中簡上,614
【裁判日期】    990924
【裁判案由】    毒品危害防制條例
【裁判全文】
臺灣臺中地方法院刑事判決           99年度中簡上字第614號
上  訴  人
即  被  告  甲○○
上列上訴人因違反毒品危害防制條例案件，不服本院臺中簡易庭
98年度中簡字第3901號中華民國99年5月31日第一審簡易判決（
聲請簡易判決處刑案號：98年度毒偵字第4162號）提起上訴，本
院管轄之第二審合議庭判決如下：
    主    文
上訴駁回。
    犯罪事實及理由
一、本案經本院審理結果，認第一審簡易判決認事用法及量刑均
    無不當，應予維持，並引用第一審判決書記載之事實、證據
    及理由（如附件）。
二、被告上訴意旨略以：
  (一)98年10月21日下午，臺中市警察局刑警大隊持搜索票到被告
    住處搜索，被搜索人是被告的哥哥鄭明智，當時被告父親向
    警員表示鄭明智在服刑，不願意開門，但警員說有搜索票就
    可以搜索，警員在被告使用的房間內搜到1支鄭明智使用過
    後留下來的注射針筒，就說針筒是被告的，被告當時有爭執
    說針筒不是被告的，警員堅持要帶被告回警局驗尿，到了警
    察局，被告向警員反應沒有驗尿單，但警員說一定要驗尿，
    所以本件搜索及採尿程序均不合法。
  (二)被告並無施用甲基安非他命，驗尿報告有甲基安非他命陽性
    反應，是因為98年10月19日中午，被告打電話到臺中市警察
    局第三分局健康派出所找警員鄭誌銘，向鄭警員提供藥頭及
    現居於臺中市○○路142號3樓之線索，鄭警員要被告先到上
    址確定，同日下午1時許被告就到上址，現場有李志仁等4人
    在施用安非他命，被告在場20多分鐘，吸到他人呼出之安非
    他命煙霧（二手煙）所致。
  (三)原審量處有期徒刑5月，亦屬過重。
三、本院查：
  (一)按在有人住居或看守之住宅或其他處所內行搜索或扣押者，
    應命住居人、看守人或可為其代表之人在場；如無此等人在
    場時，得命鄰居之人或就近自治團體之職員在場，刑事訴訟
    法第148條定有明文。法官、檢察官、檢察事務官、司法警
    察官或司法警察執行搜索及扣押，除依法得不用搜索票之情
    形外，應以搜索票示第148條在場之人，亦為同法第145條所
    明定。由此可知，司法警察持搜索票在有人住居之住宅為要
    式搜索時，僅須有刑事訴訟法第148條規定之人在場，並出
    示搜索票予在場之人為已足，並不以搜索票上所載之應搜索
    之被告、犯罪嫌疑人本人在場為必要。查被告所爭執之98年
    10月21日下午3時，由臺中市警察局刑警大隊警員前往被告
    住所即臺中市○○街119巷8之2號3樓之搜索，係警員持本院
    法官簽名之搜索票（98年聲搜字3897號），出示予在場人即
    被告後為之，有搜索票及搜索扣押筆錄存卷可憑，是以，縱
    該搜索票所載之受搜索人鄭明智並未在場，依前開法條規定
    ，亦不影響此搜索之合法性，則被告所辯「我認為本件搜索
    是不合法的」云云，自無可採。
  (二)次查被告前因施用毒品案件，經送觀察、勒戒後，認有繼續
    施用毒品傾向，復施以強制戒治處分，而於97年5月16日停
    止強制戒治釋放，同年6月9日由臺中地方法院檢察署為不起
    訴處分，有被告臺灣高等法院被告前案紀錄表在卷可憑。因
    被告為施用毒品受不起訴處分之人，依毒品危害防制條例第
    25條第2項規定，警察機關本得依同條第1項之規定，通知其
    於指定之時間到場採驗尿液，如無正當理由不到場，得報請
    檢察官許可，強制採驗。另依行政院頒訂之採驗尿液實施辦
    法第10條規定「於應受尿液採驗人員有事實可疑為施用毒品
    時，警察機關或執保護管束者除依前二條規定執行定期採驗
    外，得隨時採驗」。職此，施用毒品人口之採驗尿液方式，
    可分為「定期採驗」、「隨時採驗」及經檢察官許可之「強
    制採驗」。本件被告既於前開搜索時、地在場，且經警員在
    被告使用中之房間內搜得使用過之注射針筒1支，復自承使
    用0000000000號行動電話（依員警聲請搜索票所附通訊監察
    譯文所示，該門號持用人與綽號「阿林兄」之人疑有交易毒
    品之情），故準此客觀情狀，警察機關自得依前開規定，隨
    時通知被告採驗尿液。而本件採驗（尿）當時，係徵得被告
    之同意，有臺中市警察局刑事警察大隊偵三隊勘察採證同意
    書1件附卷可憑，此與前開毒品危害防制條例第25條第1項規
    定或採驗尿液實施辦法第11條所定須經檢察官許可「強制採
    驗」之情形，有所不同，是如前述，被告此部分所辯：無採
    尿單，採尿程序不合法云云，亦顯無可取。
  (三)另被告所辯其尿液檢體中呈甲基安非陽性反應，係因吸入「
    二手煙」云云，然查被告於警詢時並未提及其曾經在某一處
    所長時間吸入二手甲基安非他命乙事，業據證人即臺中市警
    察局刑警大隊警員周天麟於原審訊問時證述明確，被告對其
    證言亦表示「無意見」（原審卷第28頁背面）。而被告係經
    檢察官聲請簡易判決處刑後，始於98年12月28日具狀供稱：
    「‧‧‧98年10月19日下午4時45分左右，被告為幫三分局
    （健康派出所）的鄭巡官及偵查員等的忙，曾至臺中路142
    號3樓訪查某藥頭‧‧‧而三分局健康所的鄭巡官及曾員等
    三位長官於樓下等被告，待被告下樓告知樓上情形‧‧‧待
    被告至3樓房間內時，房間內正有4位毒犯正在吸食安非他命
    ，房間剛好處於全樓層中間，毫無任何通風窗口或通氣口，
    故而全房間煙霧迷漫‧‧‧被告進入是為司法偵查機關做臥
    底行為‧‧‧因而多少吸入二手煙」（原審卷17頁），然經
    原審訊問證人即臺中市警察局第三分局健康派出所警員鄭誌
    銘、曾裕成等人確證被告所述當日情形，被告僅陪同警員勘
    查李志仁住處，並未進入李志仁住所內等情後，被告復改口
    辯稱其帶同警察之前，就已到李志仁住所吸到二手煙（原審
    卷第29頁背面）。其所辯吸到二手煙之時點，前後反覆，在
    在顯示真實性至有可疑，難以輕信。乃本院質之如何證明陪
    同警員勘查李志仁住所前，於同日中午已自行至李志仁住所
    吸到二手煙乙事，被告先表示「要傳李志仁」，復稱「我如
    果和他對質的話，他就知道他的案件是我檢舉，我想一想不
    要傳他了，本件我的上訴理由只有量刑過重而已，二手煙抗
    辯我也不要主張了」等語，顯見被告所辯吸到二手煙云云，
    應屬無稽，不足採信。
  (四)而被告於98年10月21日下午5時15分，經警得其同意後採集
    之尿液，經送請中山醫學大學附設醫院檢驗科藥物檢測中心
    以氣相層析質譜儀分析法鑑驗結果，確呈第二級毒品甲基安
    非他命於人體代謝後之安非他命、甲基安非他命陽性反應，
    有該中心尿液檢驗報告及委託檢驗尿液代號與真實姓名對照
    表各1件附卷可憑。參諸施用毒品尿液中排出最長時限，受
    施用劑量、施用方式、個人體質及其代謝情況等因素影響，
    因個案而異，一般可檢出最長時間甲基安非他命服用後一至
    五天一節，有行政院衛生署管制藥品管理局92年12月2日管
    檢字第0920009990號函可參（見司法院編印法官辦理刑事案
    件參考手冊(一)第142、143頁）。則被告於採尿前回溯4日內
    某時，有施用甲基安非他命之事實，堪以認定，被告否認施
    用，委無可採。
四、原審因而適用刑事訴訟法第449條第1項、第454條第2項、毒
    品危害防制條例第10條第2項，刑法第11條前段、第47條第
    1項、第41條第1項規定，依累犯加重其刑，並審酌被告有施
    用毒品之前科紀錄，不知悔改警惕，無視毒品對於自身健康
    之戕害及國家杜絕毒品之禁令，施用毒品不輟，惡性非輕，
    被告施用毒品之動機、目的、手段等一切情狀，判處被告有
    期徒刑5月，並諭知易科罰金之折算標準，其認事用法並無
    不當，量刑亦屬妥適。被告上訴意旨指摘原判決不當、量刑
    過重云云，為無理由，應予駁回。
據上論斷，應依刑事訴訟法第455條之1第1項、第3項、第373條
、第368條，判決如主文。
本案經檢察官乙○○到庭執行職務。
中    華    民    國    99    年     9    月    24    日
                  刑事第五庭    審判長法  官  王邁揚
                                      法  官  簡璽容
                                      法  官  林慧欣
以上正本證明與原本無異
不得上訴。
                                      書記官  林念慈
中    華    民    國    99    年     9    月    24    日

司法院資訊處製作；財團法人民間司法改革基金會備份。
